【裁判字號】    98,裁,422
【裁判日期】    980219
【裁判案由】    有關土地事務
【裁判全文】
最  高  行  政  法  院  裁  定
                                       98年度裁字第422號
抗  告  人  沛隆科技股份有限公司
代  表  人  甲○○
上列抗告人因與相對人桃園縣平鎮地政事務所間有關土地事務事
件，對於中華民國97年10月30日臺北高等行政法院97年度訴字第
1300號裁定，提起抗告，本院裁定如下︰
    主  文
抗告駁回。
抗告訴訟費用由抗告人負擔。
    理  由
一、按抗告法院認抗告為不合法或無理由者，應為駁回抗告之裁
    定。
二、本件原裁定以：1.關於先位聲明抗告人請求相對人撤銷地號
    319-300逕為分割案部分：桃園縣平鎮市○○○段319-15地
    號於35年6月30日總登記，於70年2月15日實施區域計畫時編
    定為「特定農業區交通用地」，嗣後桃園縣政府於75年12月
    5日發佈「平鎮（山子頂）都市計畫」時，將同段319-15地
    號土地規劃為都市計畫內土地，且部分土地規劃為20公尺計
    畫道路（中興路）範圍，致其部分為道路用地，部分則編定
    為農業區。桃園縣政府乃依上開辦法第38條規定，於78年10
    月間依該都市○○道路中心樁位成果（C901、C902、C903連
    線）辦理公共設施預定地之地籍逕為分割，並由相對人依土
    地登記規則第28條第1項第1款規定，就同段319-15地號土地
    逕為分割出319-15及319-300地號土地為登記，而即便如抗
    告人所稱得就相對人逕為地號分割之行政處分因影響及其通
    行權，而得予以提起撤銷之訴為救濟，惟抗告人並未對該逕
    為分割提起訴願，其起訴難認為合法，應予駁回。2.關於抗
    告人先位聲明請求相對人給付抗告人於承購範圍內撤銷後之
    土地。及備位聲明請求相對人於抗告人承購範圍內減損之部
    分依公告現值予以賠償部分：抗告人主張於95年9月許承購
    座落桃園縣平鎮市○○○段319-112、319-113、319-114、3
    19-115、319-116、319-117、319-118地號等7筆土地及319-
    249、319-250、319-251、319-252、319-253、319-254、31
    9-255地號等7筆土地共14筆土地，連同地上建物同段第5252
    建號、第5253建號及第7180建號建築物持分全部，並於同年
    辦理完移轉登記手續，惟承購當時地籍資料顯示同段319-11
    2至319-118地號應緊臨同段319-15地號而非同段319-300地
    號，惟相對人於測量時卻未繪製該建築物有越界他人土地之
    情事，造成抗告人原購買範圍之土地並未予以登記，因認相
    對人疏失之行為造成抗告人之損失，爰請求相對人應給付抗
    告人原承購範圍之土地或求為相對人於抗告人原承購範圍內
    減損之部分依公告現值予以賠償。惟查此部分抗告人請求經
    核純屬國家賠償訴訟，應適用民事訴訟法之規定（國家賠償
    法第12條規定參照），由民事法院審判，行政法院並無受理
    訴訟權限。依前開規定，自應將本件抗告人此部分請求移送
    於管轄法院。
三、抗告意旨略謂：經核抗告人於提起行政訴訟前，就系爭土地
    事務事件已先行向桃園縣政府申請國家賠償函，內文已明載
    行政程序之瑕疵，此等同踐行訴願程序，故原審法院不應以
    抗告人未經訴願程序提起行政訴訟為由，駁回抗告人之起訴
    等語。
四、本院查：
甲、關於先位聲明抗告人請求相對人撤銷地號319-300逕為分割
    案部分：
1、按提起撤銷訴訟，須以經過訴願程序為其前提，必經提起訴
   願而不服訴願決定，或逾訴願決定期間（3個月或加上延長2
   個月）不為訴願決定，始得提起撤銷訴訟。此觀行政訴訟法
   第4條第1項規定甚明。其未經訴願程序而遽行起訴者，不備
   訴願前置要件，應依同法第107條第1項第10款裁定駁回之。
   再按「都市計畫樁豎立完竣，並經依照第7條規定公告確定後
   ，工務（建設）機關除應將樁位座標表、樁位圖、樁位指示
   圖及有關資料送地政機關外，並應實地完成樁位點交作業，
   據以辦理地籍逕為分割測量。」78年4月17日修正公告之都市
   計畫樁測定及管理辦法第38條所明定。
2、經查，桃園縣政府依上開辦法第38條規定於78年10月間依該
   都市○○道路中心樁位成果（C901、C902、C903連線）辦理
   公共設施預定地之地籍逕為分割，並由相對人依土地登記規
   則第28條第1項第1款規定，就同段319-15地號土地逕為分割
   出319-15及319-300地號土地為登記等情，為原裁定所確定之
   事實。玆因抗告人提起本件行政訴訟，其聲明不明瞭、不完
   足，經原審法院一再闡明，但抗告人就訴之聲明第1項仍堅持
   請求相對人撤銷地號319-300逕為分割，此觀之原審97年9月
   17日準備程序及言詞辯論筆錄可稽，是以如抗告人所稱得就
   相對人逕為地號分割因影響及其通行權，而得予以提起撤銷
   之訴為救濟，惟抗告人並未對該逕為分割提起訴願，其起訴
   難認為合法，原裁定應予駁回，經核並無不合。至於抗告意
   旨以抗告人曾向桃園縣政府申請國家賠償函，等同踐行訴願
   程序云云，亦經原裁定說明：抗告人請求相對人為國家賠償
   ，尚難以其已踐行訴願之程序，亦無不合。
乙、關於抗告人先位聲明請求相對人給付抗告人於承購範圍內撤
    銷後之土地。及備位聲明請求相對人於抗告人承購範圍內減
    損之部分依公告現值予以賠償部分：
    按「公法上之爭議，除法律別有規定外，得依本法提起行政
    訴訟。」為行政訴訟法第2條所明定。而所謂「法律別有規
    定」者，例如依國家賠償法規定請求國家賠償即屬之。蓋國
    家賠償法第12條規定：「損害賠償之訴，除依本法規定外，
    適用民事訴訟法之規定。」準此，有關國家賠償之爭議，除
    有其他行政訴訟存在，而得於同一程序中，合併請求損害賠
    償外，自應循民事訴訟程序謀求救濟，而不得單獨提起行政
    訴訟，請求損害賠償。次按「行政法院認其無受理訴訟權限
    者，應依職權以裁定將訴訟移送至有受理訴訟權限之管轄法
    院。」為行政訴訟法第12條之2第2項前段所規定。抗告人此
    部分所提起之行政訴訟，係向相對人請求損害賠償，揆諸上
    揭行政訴訟法第2條及國家賠償法第12條規定，自應循民事
    訴訟程序謀求救濟，行政法院並無受理訴訟權限，原裁定乃
    依行政訴訟法第12條之2第2項前段規定，裁定本件移送臺灣
    桃園地方法院，並無不合。
丙、經核原裁定均無不合，其抗告難認有理由，應予駁回。
五、據上論結，本件抗告為無理由。依行政訴訟法第104條、民
    事訴訟法第95條、第78條，裁定如主文。
中    華    民    國    98    年    2     月    19    日
                    最高行政法院第四庭
                        審判長法官  劉  鑫  楨
                              法官  侯  東  昇
                              法官  黃  淑  玲
                              法官  劉  介  中
                              法官  曹  瑞  卿
以  上  正  本  證  明  與  原  本  無  異
中    華    民    國    98    年    2     月    20    日
                              書記官  張  雅  琴


司法院資訊處製作；財團法人民間司法改革基金會備份。
